最高法院刑事判決　　　　　　九十六年度台上字第二三三０號
上　訴　人　甲○○
　　　　　　乙○○
共　　　同
選任辯護人　羅豐胤律師
上列上訴人等因傷害致人於死案件，不服台灣高等法院台中分院
中華民國九十五年十二月十三日第二審更審判決（九十五年度重
上更(五)字第一０二號，起訴案號：台灣台中地方法院檢察署八十
六年度偵字第一四五五四、一四五九一、一四六八六號），提起
上訴，本院判決如下：
    主  文
上訴駁回。
    理  由
按刑事訴訟法第三百七十七條規定：上訴於第三審法院，非以判
決違背法令為理由，不得為之。是提起第三審上訴，應以原判決
違背法令為理由，係屬法定要件。如果上訴理由狀並未依據卷內
訴訟資料，具體指摘原判決不適用何種法則或如何適用不當，或
所指摘原判決違法情事，顯與法律規定得為第三審上訴理由之違
法情形，不相適合時，均應認其上訴為違背法律上之程式，予以
駁回。本件原判決撤銷第一審關於上訴人甲○○、乙○○（下稱
上訴人等二人）部分之科刑判決，改判論上訴人等二人係犯共同
傷害、以非法方法剝奪人之行動自由及傷害人之身體，因而致人
於死罪，依想像競合犯及修正前刑法牽連犯之規定，從一重均論
上訴人等二人以共同傷害人之身體，因而致人於死罪，並依自首
之規定減輕其二人之刑後，各處有期徒刑參年柒月，併為相關從
刑之宣告。係依憑上訴人等二人於警詢時之部分自白（甲○○坦
承：伊係台中市○○○路「騷客ＫＴＶ酒店」《下稱酒店》服務
部副理，因被害人戴瑞宏、陳俊仁《下稱被害人等二人》於原判
決認定之時、地，在酒店消費後，砸毀店內財物，嗣被害人等二
人即邀店內小姐至早餐店吃早點，伊有前往早餐店與被害人等二
人互毆，當時乙○○亦搭乘另一部車輛前來，其後伊等將被害人
等二人帶回酒店內索賠，因被害人等二人拒絕，遂再加毆打，伊
另有拿取一支電擊棒交給酒店執行董事趙中協《經檢察官通緝》
等情；乙○○供認：伊係酒店服務部副總經理，甲○○有夥同不
詳姓名之男子強押被害人等二人返回店內，伊即問被害人等二人
要如何賠償打壞之東西，因被害人等二人無賠償之意願，不詳姓
名之男子將被害人等二人分別拉到不同之包廂毆打，後來伊即到
包廂要被害人等二人簽立字據，被害人等二人因被毆打全身受傷
而無法寫字，伊才要被害人等二人簽名捺印並留下國民身分證影
本，以備事後追償等事實不諱）、被害人陳俊仁之指訴（指證伊
與戴瑞宏自早餐店被強押回酒店，並遭毆打強命書立賠償字據等
經過）及證人廖大文（係早餐店之負責人，證明被害人等二人在
伊經營之早餐店遭人帶走之經過）、徐雅惠（係酒店之服務小姐
，證稱：甲○○帶同三名男子，在早餐店與被害人等二人互毆等
語）暨酒店之酒廊部副理林土根及圍事譚天龍、陳永豐（以上三
人均經原法院前審判刑確定，供陳：伊等圍毆被害人等二人，要
求被害人等二人賠償酒店損害等情）等人之證言及陳述，並參酌
被害人陳俊仁因被毆打致受有顏面挫傷及撕裂傷，疑似胸部挫傷
等傷害，有中國醫藥學院附設醫院診斷證明書在卷可按；另被害
人戴瑞宏則受有如原判決事實欄所載之傷害，係因頭部外傷致顱
內出血死亡，亦經檢察官督同法醫師解剖其屍體鑑定屬實，製有
勘驗筆錄、驗斷書、相驗屍體證明書、解剖紀錄等在卷足參，復
有被害人等二人簽名捺印之空白字據、國民身分證影本及自酒店
現場之監視錄影帶所翻拍之照片可稽等證據資料，而為論斷，已
敘明其所憑之證據及認定之理由。而以上訴人等二人均否認犯罪
，甲○○辯稱：伊雖曾至早餐店找被害人等二人，但未強押被害
人等二人回酒店，係其二人自願隨同返回酒店商談賠償事宜，回
到酒店後，伊未參與毆打被害人等二人，即回自己之辦公室，後
來看見店內人員毆打被害人等二人出手太過激烈，伊尚曾出面阻
止，又因酒店執行董事趙中協要伊從辦公室拿出一個裝電擊棒之
包包，伊交給趙中協後即行離開，並未參與毆打；乙○○辯謂：
伊未參與毆打被害人等二人，亦未至包廂要求被害人等二人簽立
借據，酒店人員毆打被害人等二人時，伊曾加以勸阻各等語，為
事後卸責之詞，不足採信；又以共同正犯陳峰所為附和上訴人
乙○○辯詞之陳述，及上訴人等二人暨其他共同正犯另為相互迴
護之語，俱非可取。均已依憑卷證資料，在理由內詳加指駁；並
說明本件雖查無證據足以證明上訴人等二人主觀上有殺害被害人
戴瑞宏之犯意，然其二人在客觀上可以預見頭部係致命之要害部
位，竟共同基於傷害之犯意聯絡，推由林土根、譚天龍等人毆打
重擊被害人戴瑞宏頭部，致顱內出血死亡，該被害人死亡之結果
與其傷害犯行間，具有相當因果關係甚明，因認上訴人等二人應
與其他共同正犯同負傷害致人於死罪責之理由。從形式上觀察，
原判決並無足以影響判決結果之違法情形存在。上訴意旨就重罪
之以非法方法剝奪人之行動自由及傷害人之身體，因而致人於死
罪部分，略稱：(一)、原判決認定被害人戴瑞宏曾遭電擊，然依卷
內之診斷書所載，其並無受電擊之傷痕，此部分原判決顯有認定
事實不憑證據之違法。(二)、原判決徒憑上訴人等二人或共犯之自
白，作為論罪之依據，且不採共同正犯陳峰所為有利於上訴人
乙○○之陳述，亦未說明其不予採取之理由，均有判決理由不備
之違法云云。惟查：(一)、被害人戴瑞宏係因頭部外傷致顱內出血
死亡等情，業經原判決依憑卷證資料論斷甚詳，是該被害人是否
尚受有電擊之傷痕，顯然於上訴人等二人應成立之罪責無涉，原
審縱未詳加認定，因於判決之結果不生影響，自不得執此指摘而
資為合法之第三審上訴理由。(二)、原判決並非僅憑上訴人等二人
及其他共同正犯所為之自白或陳述，為其論罪之依據，業如上述
；且原判決就共同正犯陳峰所為有利於上訴人乙○○之陳述，
認與調查證據所得之結果不符，而非可信，業已敘明其不予採取
之理由（見原判決第十頁末九行；第十二頁第七行以下），核與
認定事實不憑證據或判決理由不備之違法情形並不相當。上訴意
旨置原判決所為明白論斷於不顧，仍持已為原判決指駁之陳詞再
事爭辯，及對於事實審法院取捨證據與自由判斷證據證明力之職
權行使，徒以自己之說詞，任意指摘，難謂已符合首揭法定之第
三審上訴要件，應認此部分其上訴均為違背法律上之程式，應予
駁回。至上訴人等二人所犯輕罪之刑法第二百七十七條第一項傷
害部分，則為刑事訴訟法第三百七十六條第一款所列之案件，原
不得上訴於第三審法院，因上開重罪部分，其上訴既非合法，而
應從程序上予以駁回，原判決認有想像競合犯裁判上一罪關係之
輕罪即傷害部分，自亦不得再行上訴，應併予駁回。
據上論結，應依刑事訴訟法第三百九十五條前段，判決如主文。
中　　華　　民　　國　九十六　年　  四 　 月  二十七　日
                      最高法院刑事第五庭
                          審判長法官  林　增　福
                                法官  邵　燕　玲
                                法官  陳　世　雄
                                法官  蔡　國　在
                                法官  韓　金　秀
      本件正本證明與原本無異
                                      書  記  官
中　　華　　民　　國　九十六　年    五  　月　  二    日
                                                     Ｍ
